臺灣臺中地方法院刑事判決　　　　　　　　　　　　九十三年度易字第一八五四號
　　公　訴　人　臺灣臺中地方法院檢察署檢察官
　　被　　　告　戊○○
右列被告因詐欺案件，經檢察官提起公訴（九十二年度偵字第一二七九六號），本院
判決如左：
    主  文
戊○○意圖為自己不法之所有，以詐術使人將本人之物交付，處有期徒刑肆月，如易
科罰金，以參佰元折算壹日。
    事  實
一、戊○○係址設臺中市○○區○○里○○街七號「正揚會計事務所」之實際負責人
    ，因自民國九十年一月起，受乙○○○有限公司（以下簡稱光田公司）之委託，
    代為處理報稅業務，而認識光田公司代表人甲○○，其弟魏崇煌亦任職於光田公
    司，擔任副總經理職務。於九十一年十月間，戊○○因積欠地下錢莊金錢，地下
    錢莊即派人至「正揚會計事務所」噴漆要戊○○還錢，並向戊○○之小孩打探戊○○之下落，戊○○無法還錢，又迫於地下錢莊討債手段之壓力，乃於同年月二
    十一日上午八時許，意圖為自己不法之所有，趁其弟魏崇煌與甲○○因公務出國
    之際，打電話向光田公司之會計即甲○○之媳婦丙○○諉稱：魏崇煌之女兒遭到
    綁架，欲向光田公司借款新臺幣（下同）四十五萬元以支付贖金，方可將魏崇煌
    之女兒救回來，這筆錢數日後就會償還云云，致丙○○信以為真，經得甲○○之
    配偶同意後，即以光田公司之名義，將四十五萬元匯入戊○○指定之李明昆設於
    第七商業銀行向上分行之帳戶內，嗣因戊○○並未如期還款，經丙○○向魏崇煌
    詢問，始得悉上情。
二、案經光田公司代表人甲○○訴由臺灣臺中地方法院檢察署檢察官偵查起訴。
    理  由
一、訊據被告戊○○固直承其係址設臺中市○○區○○里○○街七號「正揚會計事務
    所」之實際負責人，因自九十年一月起，受光田公司之委託，代為處理報稅業務
    ，而認識光田公司代表人甲○○，其弟即案外人魏崇煌亦任職於光田公司，擔任
    副總經理職務；於九十一年十月間，戊○○因積欠地下錢莊金錢，該地下錢莊即
    派人至「正揚會計事務所」噴漆要其還錢，並向其小孩打探其下落，其乃於同年
    月二十一日上午八時許，打電話向光田公司之會計丙○○表示欲向光田公司借款
    四十五萬元，數日後即可歸還，嗣有收到光田公司匯至其所指定之案外人李明昆
    設於第七商業銀行向上分行之帳戶內之四十五萬元，惟其並未如期還款等情，惟
    矢口否認有何詐欺取財犯行，辯稱：是跟甲○○之媳婦丙○○說家裡急需要錢，
    是否可以借伊四十五萬元，因為伊弟弟魏崇煌與甲○○很要好，所以丙○○他們
    才願意借；至於九十一年十二月三十一日之協議書，在伊簽名時，第十項十月二
    十一日之四十五萬元後面，並未記載：「魏's女兒遭綁架」等文字，此應是在伊
    簽名後，被人另外寫上去的，伊並未拿到協議書；打電話借錢時，伊母親當時在
    旁邊，都有聽到云云。經查：
  (一)右揭犯罪事實，業經告訴人光田公司之代表人甲○○於偵查中指訴被告以案外人
    魏崇煌之女兒遭綁架，急需贖款為由，向光田公司借款四十五萬元等情（見九十
    二年度發查字第四五○號偵查卷宗第三頁）明確，且證人丙○○於偵查中以告訴
    人代理人之身分指訴，並於本院審理時以證人之身分結證稱：九十一年十月二十
    一日被告打電話到光田公司，是伊接的電話，被告說她弟弟魏崇煌的女兒被綁架
    ，現在很急，對方勒索四十五萬元，希望公司趕快借錢給她，讓她將魏崇煌女兒
    救回來，她過幾天就會還錢，並叫伊不要打電話過去給她，因為她弟媳及媽媽也
    都躲起來了，而當時魏崇煌是因公事與伊公公甲○○一起出國，伊與婆婆均認為
    公司應該要幫這個忙，所以才將四十五萬元以光田公司名義匯到被告指定之帳戶
    內，但過幾天被告並未依約還錢，伊即去問魏崇煌，魏崇煌也很納悶怎會有這件
    事情等語甚詳（見九十二年度偵字第一二七九六號偵查卷宗第一二、二二頁、本
    院卷第四四、四五、四七頁）；復有光田公司於九十一年十月二十一日匯款四十
    五萬元至案外人李明昆設於第七商業銀行向上分行帳戶之匯款單（見同上發查卷
    第一八頁）及被告與甲○○於九十一年十二月三十一日所簽立之協議書（見本院
    卷第六三頁）在卷可憑。
  (二)被告雖辯稱：打電話跟丙○○表示要向光田公司借款時，伊母親己○○○當時在
    旁邊，可以證明伊並未以魏崇煌女兒被綁架之事，向光田公司借款云云。而被告
    之母親即證人己○○○雖於本院審理時證述：有一天早上，有聽到被告在打電話
    ，說要找王先生借錢，家裡有急用，並未聽到被告說是因為魏崇煌女兒被綁架所
    以要借錢云云（見本院卷第五四頁），惟查，本院於傳喚證人己○○○時，僅於
開庭通知書上記載被告姓名及案由，並未告知係因九十一年十月二十一日被告向
    光田公司借款之事請其到庭作證，且於該次審理期日訊問證人丙○○時，係採隔
    離訊問之方式，因此證人己○○○並未在庭聽聞證人丙○○之證言，理應無由知
    悉本院所欲調查之事實為何，然證人己○○○於本院詢以：「是否知道光田公司
    ，或證人丙○○？」之問題，而於答覆：「證人是光田的媳婦，她結婚的時候我
    有去喝喜酒，她公司的稅務是我女兒在做」等語後，隨即主動繼續敘述關於本案
    核心之借款經過，顯見其於本院訊問前，被告即已告知證人己○○○係為九十一
    年十月二十一日向光田公司借款四十五萬元之事請其到庭作證，則被告於本院審
    理前，是否曾就本件借款之經過乙節，與證人己○○○先行溝通，甚或教導證人
    己○○○如何陳述，已值懷疑；且參以被告與證人己○○○有母女之親，其證言
    難免偏頗有利於被告，因此證人己○○○前揭證言是否可採，實堪置疑；況證人
    己○○○於當日審理時亦證述：被告並未告知當日是跟誰借錢，伊也不知道是哪
    位王先生，伊僅有聽到被告提及王先生等語，因此縱證人己○○○證言屬實，然
    因其並無法確定所聽聞被告向人借錢之電話，其通話之對象即為證人丙○○，自
    無法作為有利於被告之認定。
  (三)又查，被告並不否認曾於九十一年十二月三十一日與告訴人代表人甲○○就先前
    被告侵占光田公司稅款及本件四十五萬元借款部分，進行結算後，簽立協議書等
    情，僅辯稱：告訴人提出之協議書，在伊簽名時，第十項四十五萬元之後，並未
    記載：「魏's女兒遭綁架」等文字，此應係嗣後才加上去的，伊嗣後並未拿到協
    議書云云。惟查，證人丙○○於本院審理時已結證稱：該協議書是約被告到律師
    事務所，由伊列出每筆款項及原因，請被告與甲○○核對，被告核對完後才簽名
    的；協議書第十段十月二十一日四十五萬元魏先生女兒遭綁架之文字，是在被告
    簽名前就寫好的，而且伊每一項都有列出原因，再將每一項加總起來後，才給被
    告簽名等語甚詳（見本院卷第四七、四八頁）；被告於本院審理時亦供稱：簽名
    時第十項之四十五萬元已經寫好，前面一至九項之內容就如同告訴人提出之協議
    書所載等語（見本院卷第五○頁），而觀諸前揭協議書所列一至九項，既均於被
    告簽名時，即已於每一項後面記明告訴人交付各該款項之原因，應無可能獨漏第
    十項交付之理由而未加記載，因此被告所辯此節，尚不足採信。再者，參以證人
    黃淑麗於偵查中結證稱：被告曾經寫傳真謊稱她媽媽發生車禍很嚴重要住院等語
    （見同上偵卷第二四頁），而證人己○○○於本院審理時亦明確證述並未曾因車
    禍住院過等語，足徵被告曾另有捏造關於自己家人不幸事件之行為；復佐以被告
    於本院審理時供承：當時向告訴人借錢，是因為伊配偶投資失敗，伊向地下錢莊
    借錢，尚欠四百多萬元之本金及不知數額之利息，地下錢莊到伊事務所噴漆，要
    伊還錢，並向伊小孩打探伊之下落，始去借這筆四十五萬元等語，堪認被告於本
    件借款當時，應係迫於地下錢莊討債之壓力，而本身復無償債之能力，始向證人
    丙○○表示要向告訴人借貸四十五萬元無誤。準此，被告既已於前揭協議書上簽
    名確認，而該協議書第十項十月二十一日四十五萬元之後復載有：「魏's女兒遭
    綁架」等文字，而被告當時又有償還地下錢莊超過四百萬元債務之壓力，則被告
    趁魏崇煌出國之機會，而編造案外人魏崇煌女兒遭綁架之事，作為向光田公司借
    款之理由，應堪採信。
  (四)被告捏造案外人魏崇煌女兒遭綁架急需四十五萬元贖款之事，作為向告訴人借款
    之理由，自屬詐術之行使；擔任告訴人會計之丙○○，就被告上開詐術之行使信
    以為真，因而陷於錯誤，方以告訴人之名義匯款至被告指定之帳戶以交付金錢，
    確已致告訴人受有損害；被告本身復因積欠地下錢莊超過四百萬元之債務，已無
    償債能力，亦堪認其前揭行為確具有不法所有之意圖。
  (五)綜上所述，被告所辯顯係事後卸責之詞，均不足採。本件事證明確，被告詐欺取
    財犯行堪以認定，應予依法論科。
二、核被告所為，係犯刑法第三百三十九條第一項之詐欺取財罪。爰審酌被告不思以
    勞力、正途賺取金錢，竟利用告訴人之善心，詐欺取財，且犯罪所得非低，迄未
    與告訴人和解，取得告訴人諒解，犯罪後復砌詞飾過，缺乏認錯悔過之具體表現
    ，態度不佳，惟念及被告係因配偶投資失敗，積欠地下錢莊債務，受地下錢莊討
    債手段之壓力所迫，始罹刑章，手段尚屬平和等一切情狀，量處如主文所示之刑
    ，並諭知易科罰金之折算標準。
據上論斷，應依刑事訴訟法第二百九十九條第一項前段，刑法第三百三十九條第一項
、第四十一條第一項前段，罰金罰鍰提高標準條例第一條前段、第二條，判決如主文
。
本案經檢察官丁○○到庭執行職務。
中      華      民      國      九十三      年    十一    月    三十    日
                            臺灣臺中地方法院刑事第四庭
                                    審判長法  官  張  靜  琪
                                          法  官  賴  妙  雲
                                          法  官  郭  妙  俐
右正本證明與原本無異。
如不服本判決，應於送達後十日內向本院提出上訴狀（須附繕本），上訴於臺灣高等
法院臺中分院。
                                          書記官
中      華      民      國      九十三      年    十二    月      二    日
附錄論罪科刑法條
刑法第三百三十九條
意圖為自己或第三人不法之所有，以詐術使人將本人或第三人之物交付者，處五年以
下有期徒刑、拘役或科或併科一千元以下罰金。
以前項方法得財產上不法之利益或使第三人得之者，亦同。
前二項之未遂犯罰之。
